【裁判字號】    89,易,386
【裁判日期】    891013
【裁判案由】    竊盜
【裁判全文】
臺灣屏東地方法院刑事判決                          八十九年度易字第三八六號
    公  訴  人  臺灣屏東地方法院檢察署檢察官
    被      告  乙○○
    選任辯護人  許銘春律師
                張文雪律師
    被      告  甲○○
    被      告  戊○○
    被      告  丙○○
右列被告因竊盜案件，經檢察官提起公訴（八十八年度偵字第五四五五號），本院判
決如左：
    主  文
乙○○、甲○○、戊○○、丙○○均無罪。
    理  由
一、公訴意旨略以：被告乙○○係屏東縣里港鄉○○○段土庫堤防尾端中華橋旁瑞昇
    砂石場之實際負責人，該砂石行所堆置之土石均位於旗山鎮○○○段第三八一號
    其租用之河川公地上，於民國八十七年間十月二十三日經經濟部水利處第七河川
    局稽查發現有違反水利法及台灣省河川管理規則之情事，而限令其於八十八年二
    月二十三日前將所有土石成品及機械設備等物運離搬遷，嗣延展至同年六月三十
    日，乙○○自同年七月中旬起，始僱工搬遷該廠機械設備及砂石成品，然其竟意
    圖為自己不法之所有，於將其原有之砂石成品搬離後，竟僱用同具犯意聯絡之被
    告甲○○、戊○○、丙○○，由甲○○駕駛挖土機繼續向下挖取該河川公地之土
    石，再由戊○○、丙○○駕駛大貨車將甲○○鏟起之土石載至屏東縣里港鄉○○
    段堤防旁堆放，計三人結夥盜採面積長寬各一百公尺，深七十公分，約盜採土石
    七千七百立方公尺，嗣於同年七月三十一日十五時三十分許經警會同第七河川局
    人員當場查獲。因認被告四人共同涉有刑法第三百二十一條第一項第四款之結夥
    三人以上竊盜罪等語。
二、按犯罪事實應依證據認定之，無證據不得推定其犯罪事實，刑事訴訟法第一百五
    十四條定有明文。訊據被告乙○○、甲○○、戊○○、丙○○，均堅決否認有公
    訴人所指竊盜犯行，一致辯稱係因乙○○原在高雄縣旗山鎮○○○段第三八一號
    河川公地經營之瑞昇砂石場經主管機關經濟部水利處第七河川局命令遷場，被告
    乙○○始僱工將場內機械設備及砂石成品運離，其中尚包括被告所有，早年自他
    處載來用以填高地勢、非屬原河川公地出產之黃色礦山石，致遭誤會盜採砂石等
    語。
三、經查：（一）被告乙○○所經營之瑞昇砂石場，前曾經台灣省第七河川局命令限
    期將機械設備及不屬原地所有物品運離一節，有該局八十八年一月二十一日八八
    河七管字第○五一五號函附偵卷可佐，可見被告所稱因經主管機關命令遷場之說
    詞尚屬有據；（二）本院現場勘驗並以圓鍬開挖結果，發現現場地面尚有一薄層
    之已打碎之成品碎石（級配），其下第二層為黃色小鵝卵石，最下層則純為為深
    色土壤，經訊據證人即屏東縣砂石公會理事長丁○○，證稱：「（審理卷附照片
    編號一、二、五、六、七、八之石頭是何物？）（按即現場地面之碎石）那是加
    工過的石頭級配」、「（審理卷附編號十、十一、十二屬何物？）（按即第二層
    之石頭）那是三級配是屬尚未加工的石頭，那是山上的石頭，與河裡的石頭不同
    ，我們南部是不用山上的石頭加工」、「（審理卷附編號十八照片上最底下深灰
    色的是何物？）是證一袋子中之物，是耕種的土壤」、「一般來說我們加工的工
    廠都要加些鋪下去的未加工的級配，地面才會比較硬，人車才能行走，．．．，
    加下去的石頭依我的經驗來說，是載運外來的石頭墊下去的」等語，亦足見被告
    所稱第二層之黃色石頭係其自他處載來墊底之礦山石一節，堪以採信；（三）經
    檢察官於八十八年八月二十五日現場堪驗並命警挖取鄰地香蕉園內砂石與砂石場
    表層下二十五公分之土壤（即本院現場勘驗時之最下層深色土壤）比對，結果亦
    發現兩者顏色相同，此有檢察官勘驗筆錄及照片附偵查卷第五十七頁可佐，可推
    知該砂石場下方全屬適宜耕作之沃土，並無砂石可採；（四）駕駛挖土機挖砂石
    而經警當場查獲之被告甲○○（當時被告乙○○並不在現場而未應訊）於警訊時
    供稱：「（你駕駛怪手受雇挖砂石是要挖到那裏？）因瑞昇砂石場是舊場要遷走
    至新場，所以把場內的砂石要挖載至新場」、「（你受雇瑞昇砂石場老板乙○○
    ，有無唆使你挖砂石多深？）他叫我挖砂石至他原來地目（面？）平行就好」等
    語，當時被告乙○○未在現場被查獲，是被告甲○○警訊之初供應係實情而堪採
    信，是以被告等應確係為遷場而僅挖取原場內之砂石無訛；（五）由現場地面迄
    今尚留有一薄層之加工後之成品碎石觀之，被告等如有盜挖原地下砂石之行為，
    實無可能連第一層之加工後之成品都未完全取走；（六）由警、偵查卷所附照片
    觀之，現場挖取後之地面雖較諸路面稍有凹下，然係一整片土地平緩下挖，並未
    深挖，且與周邊土地地勢相較，並未見深陷，此亦與一般盜採砂石均大舉向下開
    挖並不相同，反較類似小心刮下一層表層之所為。
四、綜上所述，本件被告等人之辯解尚非全然無據，此外復查無確切證據足以認定被
    告等人有竊盜犯行，自應依法為無罪之諭知。
據上論結，應依刑事訴訟法第三百零一條第一項判決如主文。
中      華      民      國      八十九      年      十    月    十三    日
                                          屏東地方法院刑事第二庭
                                                 法   官    吳永宋
右正本證明與原本無異。
對於本判決如有不服應於收受送達後十日內向本院提出上訴書狀上訴於台灣高等法院
高雄分院並按他造當事人之人數附具繕本。
                                                  書記官    陳靖麗
中      華      民      國      八十九      年      十    月    十三    日


司法院資訊處製作；財團法人民間司法改革基金會備份。
